臺灣高等法院刑事判決　　　　　　　　　　　　　　九十三年度上訴字第八六九號
　　上　訴　人　臺灣臺北地方法院檢察署檢察官
　　被　　　告　乙○○
　　指定辯護人　本院公設辯護人甲○○
右上訴人因被告違反毒品危害防制條例案件，不服臺灣臺北地方法院九十二年度訴字
第一九九二號，中華民國九十三年二月二十四第一審判決（起訴案號：臺灣臺北地方
法院檢察署九十二年度偵字第一二四五六號），提起上訴，本院判決如左：
    主  文
上訴駁回。
    理  由
一、公訴意旨略以：被告乙○○（簡稱被告）身染施用毒品之惡習，於民國（下同）
    九十二年四月間，自綽號「小薇」之姓名年籍不詳之成年人處購得第二級毒品安
    非他命後，除欲供自己施用而持有毒品外，另萌販賣第二級毒品之意圖，遂將所
    購得之第二級毒品安非他命分裝成小包裝，嗣警方於九十二年五月二十一日十七
    時三十分許據報持搜索票前往被告位於台北縣新店市○○路一八六巷一號二樓之
    八三公克，總淨重十六‧一四公克）、夾鏈袋八十二只及磅秤（含砝碼）一組，
    因認被告涉犯毒品危害防制條例第五條第二項之意圖販賣而持有第二級毒品罪嫌
    。
二、按被告之自白，不得作為有罪判決之唯一依據，仍應調查其他必要立論據以查其
    是否與事實相符，又犯罪事實應依證據認定之，無證據不得認定犯罪事實，刑事
    訴訟法第一百五十六條第二項、第一百五十四條第二項定有明文。又按認定不利
    於被告之事實，須依積極證據，苟積極證據不足為不利於被告事實之認定時，即
    應為有利於被告之認定，更不必有何有利之證據，最高法院三十年度上字第八一
    六號判例意旨可資參照。訊據被告固不否認於前述公訴人起訴書所載之時、地持
    有第二級毒品安非他命而為警查獲之事實，惟堅決否認有何公訴人所指意圖販賣
    而持有第二級毒品之犯行，辯稱：伊係向「小薇」購買安非他命，並與廖梅伶各
    出一半的錢，由伊將安非他命取回後，再與廖梅伶朋分，所購得安非他命僅供自
    己或朋友施用，沒有販賣安非他命予人之意思等語。
三、本件公訴人認被告涉有上開罪嫌，無非係以被告警詢時之自白及證人廖梅伶之證
    詞，及扣案之安非他命、夾鏈袋、磅秤等，資為論據。經查，警方於九十二年五
    月二十一日十七時三十分許持搜索票在被告上開住處，起出第二級毒品安非他三
    十小包（驗餘淨重一五‧八四公克）、夾鏈袋八十二只、磅秤（含砝碼）一組等
    物之事實，固為被告所是認，並有臺北市政府警察局九十二年八月十三日北市鑑
    毒字第五六一號鑑驗通知書及搜索扣押筆錄在卷可憑（參偵查卷第十二頁、第六
    五頁）。被告於警詢時亦曾供稱：「她（指廖梅伶）是向我購買安非他命認識之
    朋友」、「（問：該廖梅伶共向你購毒幾次？交易時地？）約六、七次，最後一
    次是於九十二年五月十八日一時我與她在新店市○○路交易，她向我購買台幣伍
    仟元之安非他命，我則給了她三‧三公克的安非他命，另外今（二十一）日二時
    許，我在民權路住所免費贈送她乙小包安非他命給她，她不是常與我聯絡，所以
    其餘交易地我並不清楚」、「（問：你除販售毒品給廖梅伶外，有無再販售給他
    人？）另於一個多月前販賣乙包安非他命給乙名綽號『阿不拉』男子，交易地點
    在北市○○○路、錦州街口」、「（問：警方查扣磅秤及夾鏈袋之用途？為何警
    方查扣之安非他命皆已包裝完好？）是我販售安非他命所用，準備自己吸食及販
    賣所用」等語（參偵查卷第六頁反面、第七頁正面），證人廖梅伶於警詢時亦曾
    證稱：「（吸食毒品來源）是向另查獲綽號阿寬之男子購買的」、「自九十二年
    元月份左右開始向乙○○購買毒品，每次均向其購買二或三千元毒品」、「約半
    個月左右向乙○○購買毒品一次，最後一次購買是於九十二年五月十八日凌晨一
    時左右在台北縣新店市○○路上以新台幣五千元之代價購買約重三公克之安非他
    命毒品」等語（參偵查卷第四頁反面、第五頁正面）。惟查：（一）、被告以及
    證人廖梅伶於檢察官偵查中均已翻異前詞，被告否認曾經販賣安非他命予廖梅伶
    ，供稱其或以轉讓方式，或以合買方式，交付安非他命予廖梅伶販賣等情（參偵
    查卷第三五頁反面、第五二頁反面、第六九頁反面），核與被告於警詢時之前開
    自白前後矛盾，依前開說明，自不得以被告之矛盾自白遽入其罪。證人廖梅伶於
    檢察官偵查中則具結證稱：伊與被告合買安非他命，被告未賺伊錢等語（參偵查
    卷第三六頁正面、第五七頁反面），核與其於警詢之前揭供詞亦不相同，參以該
    證人於警詢時未經具結，所為證言之真實性尚值懷疑，自不得以其前後不一之證
    詞為認定被告犯罪之依據。至於被告於警詢時供稱其亦曾販賣安非他命予一綽號
    「阿不拉」等語，惟為被告嗣後所否認，此部分除被告於警詢之自白外，別無其
    他積極證據加以證明；（二）、本件被告於警詢時並未供承其販入扣案安非他命
    之動機，而購買安非他命之動機可能多端，除意圖再行轉賣營利外，尚有可能供
    自己施用、幫助他人施用而代為購買等情形，無法一概而論，上開不利被告之自
    白以及證人之證詞，亦不足以證明被告係以意圖販賣而販入以外之原因而持有第
    二級毒品，其後另起意圖營利之目的而持有安非他命，況該不利被告之自白以及
    證人之證詞已不足採信，如前所述；（三）、被告於九十二年五月二十一日十七
    時三十分許，固為警持搜索票在臺北縣新店市○○路一八六巷一號二樓客廳內，
    查獲疑似安非他命透明結晶體三十小包（驗餘淨重一五‧八四公克）、夾鏈袋八
    十二只及磅秤一組等物，已如前述，惟被告同時亦因非法施用毒品案件，經原審
    裁定由臺灣臺北地方法院檢察署檢察官送臺灣臺北附設看守所觀察、勒戒，此有
    本院被告全國前案紀錄表在卷可按，被告己身既有施用毒品安非他命之惡習，且
    至獲案前仍續施用安非他命，則其所辯扣案之安非他命供己施用等語，非不可信
    。扣案之安非他命雖多達三十小包（毛重二四‧八三公克，總淨重一六‧一四公
    克，驗餘淨重一五‧八四公克），並有夾鏈袋八十二只及磅砰一組同時扣案，雖
    可認扣案之安非他命有可能非全供己用，惟被告確有轉讓安非他命予廖梅伶施用
    之事實，此部分業經原審判決被告有罪確定在案，堪認被告於取得安非他命後，
    在適當機會交付或轉讓安非他命予認識之友人，即有可能，自不能僅以扣案之安
    非他命數量多於平日施用之份量，即推認被告於取得安非他命後另行起意販賣；
    （四）、夾鏈袋、磅秤用途多端，並非專供販賣分裝之用途，本件又缺乏積極證
    據證明此係供被告意圖販賣毒品而持有之工具，自不得以扣得被告持有之磅秤、
    夾鏈袋，遽論被告係意圖販賣而持有第二級毒品。綜上所述，本件公訴人所舉之
    證據，均不足以證明被告有以意圖販賣而販入以外之原因而持有第二級毒品，其
    後另起意圖營利之目的而持有該安非他命，且未著手於實施前即被查獲，被告犯
    罪應屬不能證明。
四、原審以不能證明被告犯罪，而為無罪判決之諭知，核無不合。公訴人提起本件上
    訴，上訴意旨以：扣案之夾鏈袋、磅秤，被告先辯稱磅秤係小孩子的玩具，夾鏈
    袋係以前做手工用的小袋子，與毒品沒有關係，復辯稱夾鏈袋係賣伊安非他命之
    小薇一併附於安非他命內而非伊所有，小薇賣伊安非他命時已將三十包分裝好，
    被告前開前後不一之供述，其真實性已屬有疑，又被告於警訊之供述係依被告連
    續陳述所製作，被告不但供述其有夾鏈袋及磅秤係為販賣安非他命之用，且其更
    供述偵查機關所不知其曾販賣安非他命予一綽號「阿不拉」之事實，從而就被告
    於審理時與警訊時之供述相較，應屬於警訊時之供述為真，再者，本案查獲之地
    點並非被告之住居處所，則為何會有夾鏈袋、磅秤一組及三十包安非他命在他人
    之住處，又於現場之查扣物並無查得任何可供施用安非他命之吸食器，是查獲地
    顯非被告施用安非他命之處所，然被告為何攜帶大量安非他命及磅秤等物至他人
    處所，且之後廖梅伶亦至查獲現場，顯係被告當日欲販賣安非他命予廖梅伶，且
    安非他命之價格非低，買賣雙方定係錙銖必較，故而需用磅秤以供現場秤量之用
    ，從而就本案之扣案物、現場遭查獲之人及查獲地點等之關連性，應有使通常一
    般人相信被告確有為意圖販賣而持有第二級毒品安非他命之犯罪事實等語，執以
    指摘原判決不當，惟未提出任何積極證據以實其說，另台北縣新店市○○路一八
    六巷一號二樓為被告當時之居所，此點為被告是認，公訴人並未提出證據證明該
    處並非被告之住居所，所言亦乏依據，其上訴為無理由，應予駁回。
據上論斷，應依刑事訴訟法第三百六十八條，判決如主文。
本案經檢察官洪泰文到庭執行職務。
中　　　華　　　民　　　國　　九十三　　年　　　七　　　月　　 十五 　　日
                              臺灣高等法院刑事第二十庭
                                  審判長法  官  趙  功  恆
                                        法  官  李  春  地
                                        法  官  鄧  振  球
右正本證明與原本無異。
如不服本判決，應於收受送達後十日內向本院提出上訴書狀，其未敘述上訴之理由者
並得於提起上訴後十日內向本院補提理由書（均須按他造當事人之人數附繕本）。
                                        書記官  洪  秋  帆
中　　　華　　　民　　　國　　九十三　　年　　　七　　　月　　二十二　　日
